臺灣新竹地方法院民事裁定
111年度消債更字第39號
聲  請  人  
即債務人    李秀琴  



代  理  人  楊佳樺律師（法扶律師）                      
上列當事人因消費者債務清理事件聲請更生，本院裁定如下：
    主  文
債務人李秀琴自中華民國一百一十一年九月十九日十一時起開始
更生程序。
命司法事務官進行本件更生程序。
    理  由
一、按債務人不能清償債務或有不能清償之虞者，得依消費者債
    務清理條例（下稱消債條例）所定更生或清算程序，清理其
    債務；債務人對於金融機構負債務者，在聲請更生或清算前
    ，應向最大債權金融機構請求協商債務清償方案，或向其住
    、居所地之法院或鄉、鎮、市、區調解委員會聲請債務清理
    之調解，消債條例第3條、第151條第1項分別定有明文。此
    係採前置協商主義，是債務人於協商程序中，自應本於個人
    實際財產及收支狀況，依最大誠信原則，商討解決方案。如
    終究不能成立協商，於聲請更生或清算時，法院審酌上開條
    文所謂「不能清償或有不能清償之虞」，允宜綜衡債務人全
    部收支、信用及財產狀況，評估是否因負擔債務，而不能維
    持人性尊嚴之最基本生活條件，所陳報之各項支出，是否確
    屬必要性之支出，如曾有協商方案，其條件是否已無法兼顧
    個人生活之基本需求等情，為其判斷之準據。又法院開始更
    生程序之裁定，應載明其年、月、日、時，並即時發生效力
    。法院開始更生或清算程序後，得命司法事務官進行更生或
    清算程序，必要時得選任律師、會計師或其他適當之自然人
    或法人1人為監督人或管理人，復為同條例第45條第1項、第
    16條所明定。
二、聲請意旨略以：聲請人前有不能清償債務之情事，而積欠債
    務總額新臺幣（下同）2,429,943元（見調解卷第31頁）。
    聲請人前於本院向債權人聲請債務前置調解，惟最大債權銀
    行即玉山商業銀行股份有限公司（下稱玉山銀行）具狀表示
    ：提出分180期、年利率3.5%、每月清償5,430元之還款條件
    （見調解卷第86頁），惟聲請人陳報尚積欠非金融機構債務
    ，無能力負擔等語（見調解卷第80頁），以致前置調解不成
    立，聲請人於民國（下同）111年3月24日具狀聲請更生。為
    此，爰依消債條例請求裁定准許更生等語。
三、經查：
㈠、聲請人主張積欠債務總額2,429,943元，且於提出本件更生之
    聲請前，曾向本院聲請債務前置調解，惟前置調解未能成立
    乙情，此有聲請人111年3月24日陳報暨請更生狀、玉山銀行
    111年3月25日陳報狀附於本院111年度司消債調字第45號卷
    內可稽（見調解卷第80、86頁），業經本院依職權調閱上開
    案卷查核屬實，堪認聲請人已依消債條例之規定聲請前置調
    解而未能成立。另依債權人於本案、調解時陳報之債權額，
    及聲請人自行陳報數額之結果，聲請人目前積欠之債務數額
    合計約2,465,774元，此有聲請人提出之債權人清冊、台灣
    資金交易所分期付款申請書暨約定書、債權人提出之陳報狀
    附於調解卷及本案卷內可參（見調解卷第16、31-35、67、7
    5頁、本院卷第107、147、169、171、191、197、209、218
    、297頁）。是以，聲請人據以聲請更生，本院自應綜合聲
    請人目前全部收支及財產狀況，評估是否已不能維持符合人
    性尊嚴之最基本生活條件，而有「不能清償或不能清償之虞
    」之情事而定。
㈡、聲請人陳報自111年2月14日起任職於○○科技股份有限公司擔
    任技術員，每月薪資含獎金30,000元等語（見本院卷第269
    頁），業據其提出在職證明書、111年2、3月份薪資單在卷
    為證（見本院卷第89、93頁），本院即暫以聲請人前開陳報
    每月收入30,000元，作為計算債務人目前償債能力之依據。
    又聲請人主張其每月生活必要支出為：其個人必要支出17,0
    76元、父母親扶養費合計2,000元，此有本院訊問筆錄可佐
    （見本院卷第269頁）。經查：就父母親扶養費2,000元之部
    分，聲請人到庭陳稱：父親於111年6月間因脊椎長骨刺，在
    花蓮慈濟醫院開刀，現在母親照顧父親，所以伊每月要給父
    母共2,000元。父親之前在桃園做木工應該有20幾年，是給
    人家請的，在八德租房子住，但因為開刀，又回到花蓮住。
    母親跟父親一起做裝潢木工。伊有一個姊姊、一個哥哥等語
    （見本院卷第269-270頁）。查聲請人母親名下無財產及所
    得，聲請人父親110年所得為8,448元，名下有房屋1筆、田
    賦4筆、汽車1輛，此有本院依職權調查聲請人父母之稅務電
    子閘門財產所得調件明細表在卷為證（見本院卷第285-295
    頁），本院審酌其父親名下雖有上開財產，惟價值不高，尚
    難認足以維持基本日常支出，堪信其父母親確有不能維持生
    活之情事，有受聲請人扶養之必要。又聲請人父母之扶養義
    務人除聲請人外，尚有2名子女可負擔扶養，而聲請人主張
    每月負擔父母親扶養費2,000元，未逾衛生福利部公告臺灣
    省111年度每人每月最低生活費標準之1.2倍即17,076元（11
    1年每月生活所必需數額一覽表，見本院卷第301頁），經3
    名扶養義務人共同分擔之金額，堪可採認；至聲請人主張其
    個人必要支出17,076元之部分，未逾上開臺灣省111年每人
    每月最低生活費之1.2倍即17,076元，堪認合理。準此，聲
    請人其個人每月必要支出為17,076元、父母親扶養費2,000
    元，總計：19,076元，洵堪認定。
㈢、從而，聲請人主張無法負擔債務等語，以聲請人每月收入約3
    0,000元，扣除每月必要生活支出19,076元觀之，賸餘約10,
    924元可供支配，雖可負擔前置調解時，最大債權銀行提出
    分180期，年利率3.5%，每月清償5,430元之還款條件，惟尚
    有非銀行之其他債權人之債務需同時清償，且聲請人目前積
    欠之債務數額合計已達約2,465,774元，已如前述，以其目
    前每月所得餘額10,924元所計算，尚須近19年始得清償債務
    （計算式：2,465,774元÷10,924元÷12個月＝18.81年），遑
    論其目前積欠之債務，其利息及違約金部分等仍持續增加中
    ，待清償之債務總額應屬更高。本院審酌聲請人名下有中國
    人壽保單帳戶價值4,270元（基準日110年8月31日）、西元2
    020年出廠之車牌號碼000-0000之機車，此有機車行車執照
    影本、中國人壽保單帳戶價值定期報告、本院依職權調查之
    聲請人稅務電子閘門財產所得調件明細表、法務部高額壽險
    資訊連結作業、訊問筆錄等件在卷為證（見調解卷第23頁、
    本院卷第13-26、83、269-273頁），堪認聲請人客觀上經濟
    狀況已有不能清償債務之情形，而有藉助更生制度調整其與
    債權人間之權利義務關係而重建其經濟生活之必要。
四、綜上所述，聲請人係一般消費者，其已達不能清償債務之程
    度，其中無擔保或無優先權之債務未逾12,000,000元，且未
    經法院裁定開始清算程序或宣告破產；又查無消債條例第6
    條第3項、第8條或第46條各款所定駁回更生聲請之事由存在
    ，則聲請人聲請更生，即應屬有據。本件聲請人聲請更生既
    經准許，併依上開規定命司法事務官進行本件更生程序，爰
    裁定如主文。至聲請人於更生程序開始後，應提出足以為債
    權人會議可決或經法院認為公允之更生方案以供採擇，而司
    法事務官於進行本件更生程序、協助債務人提出更生方案時
    ，亦應依債務人之薪資變化、社會常情及現實環境衡量債務
    人之償債能力，並酌留其生活上應變所需費用，進而協助債
    務人擬定允當之更生方案，始符消債條例重建債務人經濟生
    活之立法目的，附此敘明。
中    華    民    國   111    年    9     月    19    日
                        民事第二庭    法  官  鄭政宗
以上正本係照原本作成。
本件不得抗告。
中    華    民    國   111    年   9      月   19     日
                                      書記官　黃志微